臺灣高等法院臺中分院刑事裁定
111年度抗字第742號
抗  告  人
即  受刑人  蔡仁瑋



上列抗告人因違反毒品危害防制條例案件，不服臺灣彰化地方法
院111年度聲字第632號中華民國111年6月30日定其應執行刑之裁
定（聲請案號：臺灣彰化地方檢察署111年度執聲字第315號），
提起抗告，本院裁定如下：
    主  文
抗告駁回。
    理  由
一、抗告意旨略以：抗告人即受刑人蔡仁瑋（下稱抗告人）所犯
    皆罪質相同及時間相近，且在抗告人自白犯罪之情況下，判
    決刑度應在6年以下，但因分案審理之故，造成裁定受限，
    不應過分評價，使用過度刑罰將使邊際效應遞減（請參酌10
    9年度抗字第707號等範例），並應整體考量抗告人相同犯罪
    類型、手段、動機及犯後態度等綜合之情，請法院另為妥適
    裁量抗告人之刑度云云。
二、裁判確定前犯數罪者，併合處罰之；數罪併罰，有二裁判以
    上者，依刑法第51條規定，定其應執行之刑；而數罪併罰，
    分別宣告其罪之刑，宣告多數有期徒刑者，於各刑中之最長
    期以上，各刑合併之刑期以下，定其刑期，但不得逾30年，
    刑法第50條、第53條、第51條第5款分別定有明文。核數罪
    併罰合併定應執行刑之制度目的，在就所犯數罪，以各罪宣
    告刑為基礎，合併後綜合評價犯罪人最終應具體實現多少刑
    罰，方符合罪責相當之要求並達刑罰目的。刑法第51條所定
    數罪併罰之方法，就宣告多數有期徒刑者，僅於該條第5款
    規範其界限，但衡酌之裁量因子為何，則無明文。惟依其制
    度目的，應綜合評價各罪類型、關係、法益侵害之綜合效果
    ，考量犯罪人個人特質，認應對之具體實現多少刑度，即足
    達到矯治教化之必要程度，並符罪責相當原則，以緩和宣告
    刑可能存在之不必要嚴苛（最高法院100年度台抗字第314號
    裁定意旨參照）。另執行刑之量定，係事實審法院自由裁量
    之職權，倘其所酌定之執行刑，並未違背刑法第51條各款規
    定所定之方法或範圍及刑事訴訟法第370條所規定之不利益
    變更禁止原則（即法律之外部性界限），亦無明顯違背公平
    、比例原則或整體法律秩序之理念（即法律之內部性界限）
    者，即不得任意指為違法或不當（最高法院110年度台抗字
    第855號號裁定意旨參照）。又刑事訴訟法第370條第2項、
    第3項，對第二審上訴案件之定應執行刑，明定有不利益變
    更禁止原則之適用。而分屬不同案件之數罪併罰，倘一裁判
    宣告數罪之刑，曾經定其執行刑（下稱原定執行刑），再與
    其他裁判宣告之刑定其執行刑時，在法理上亦應同受此原則
    之拘束。亦即基於有利被告之不利益變更禁止原則，分屬不
    同案件之數罪併罰定執行刑，原定執行刑有拘束新定執行刑
    上限之效果，法院裁量所定之刑期上限，自不得較重於「原
    定執行刑加計新宣告刑之總和」；另更定其刑結果，祇要符
    合刑法第51條規定，即是以限制加重原則取代累加原則以決
    定行為人所受刑罰，固屬合法，但基於法秩序理念及法安定
    性原則，對原定執行刑仍須予以尊重，倘原定執行刑並無如
    何失當、甚至違法而不符罪責及罪刑相當原則之情形，則另
    定執行刑時，裁定所定之刑期下限，亦不得較原定執行刑為
    低之刑。
三、經查：本件抗告人所犯如附表編號1至4所示之罪，原審依刑
    法第53條及第51條第5款之規定，因檢察官聲請而裁定定其
    應執行之刑，係以附表各罪宣告刑中之最長期即有期徒刑5
    年8月以上，附表所示各罪合併之刑期上限有期徒刑7年2月
    以下（編號2至4曾定應執行有期徒刑6年4月），在此範圍內
    考量抗告人犯罪行為之不法與罪責程度，及施以矯正之必要
    性，酌定其應執行刑有期徒刑7年，再減輕其刑度2月，合計
    本件定刑之減刑幅度加總已達3年9月（各罪宣告刑合計為10
    年9月），縱不符抗告人之期待，然依上說明，仍合於法律
    規定之內部性界限及外部性界限，業已注意上開各罪中適度
    寬減其應受執行之刑期，以免累加宣告刑而對抗告人過於苛
    酷，基於保障受刑人此部分之期待利益，並未量處超過各該
    單獨宣告刑之加總，從形式上觀察，要屬原審法院職權之合
    法行使，經核並無違誤。又抗告人所犯如附表所示之各罪，
    均分別為因意圖販賣而持有第一、二級毒品（編號2、3）及
    持有第二、三級毒品達法定淨重（編號1、4）之犯罪，從而
    抗告人所犯罪行，罪質雖屬相同，核其犯罪時間集中於110
    年9至10月間，意圖販賣而持有毒品，無視毒品對國人健康
    影響甚鉅，侵害社會法益不可謂不嚴重。原裁定依抗告人犯
    罪行為之內涵、侵害法益之程度等情綜合考量，定如前述之
    應執行刑期，經核並無違法或不當。
四、又抗告意旨雖執其他案件曾定應執行刑減刑之幅度，主張本
    件合併定應執行之減刑應予從輕云云。然查其他個案情節本
    有不同，所為定應執行刑自屬有別，尚難比附援引，執為原
    裁定有何違誤之論據。是抗告意旨對原審定應執行刑裁量權
    之適法行使，任意指摘，為無理由，應予駁回。
據上論結，應依刑事訴訟法第412條規定，裁定如主文。
中    華    民    國   111    年    8     月    12    日
            刑事第十庭  審判長法  官  陳  宏  卿
                              法  官  林  美  玲
                              法  官  楊  文  廣
以上正本證明與原本無異。
如不服本裁定，應於收受送達後五日內向本院提出抗告書狀（須
附繕本）。因疫情而遲誤不變期間，得向法院聲請回復原狀。 

                              書記官  翁  淑  婷
中　　華　　民　　國　　111 　年　　8 　　月　　12　　日
附表
編         號  1         2         3 罪         名  持有第二級毒品罪 意圖販賣持有第一級毒品罪 意圖販賣持有第二級毒品罪 宣告刑  有期徒刑10月 有期徒刑5年8月 有期徒刑3年8月 犯罪日期  110年10月6日 110年9月22日至10月19日 110年10月17至19日 偵查(自訴)機關 年度案號  彰化地檢110年度偵字第12393號 彰化地檢110年度偵字第12882號 彰化地檢110年度偵字第12882號 最後  事實審 法院 彰化地院 彰化地院 彰化地院  案 號 111年度訴字第146號 111年度重訴字第1號 111年度重訴字第1號  判決 日期 111年3月9日 111年3月15日 111年3月15日 確  定  判  決 法  院 彰化地院 彰化地院 彰化地院  案 號 111年度訴字第146號 111年度重訴字第1號 111年度重訴字第1號  判 決 確定 日期 111年4月12日 111年4月13日 111年4月13日 是否為得易科罰金之案件  否 否 否 備         註  彰化地檢111執2091 彰化地檢111執1742（編號2至4曾定應執行有期徒刑6年4月）  
編         號  4 （以下空白）  罪         名  持有第三級毒品罪   宣告刑  有期徒刑7月   犯罪日期  110年9月間某日至10月19日   偵查(自訴)機關 年度案號  彰化地檢110年度偵字第12882號   最後  事實審 法院 彰化地院    案 號 111年度重訴字第1號    判決 日期 111年3月15日   確  定  判  決 法  院 彰化地院    案 號 111年度重訴字第1號    判 決 確定 日期 111年4月13日   是否為得易科罰金之案件  否   備         註  彰化地檢111執1742（編號2至4曾定應執行有期徒刑6年4月）